臺灣臺南地方法院刑事判決
109年度簡上字第295號
上  訴  人  臺灣臺南地方檢察署檢察官
被      告  許智勝



上列上訴人即被告因違反毒品危害防制條例案件，不服本院民國
109年7月28日109年度簡字第2368號第一審判決（聲請簡易判決
處刑案號：109年度毒偵字第1461號），提起上訴，本院管轄之
第二審合議庭認不得以簡易判決處刑，改依通常程序自為第一審
判決如下：
    主  文
原判決撤銷。
本件公訴不受理。
    理  由
一、聲請簡易判決處刑意旨略以：被告甲○○前因施用毒品案件，
    經本署檢察官以108年度營毒偵字第71號為附命完成戒癮治
    療之緩起訴處分確定，緩起訴期間為2年（民國108年6月27
    日起至110年6月26日止）。詎不知悔改戒除毒癮，仍基於施
    用第二級毒品之犯意，於109年3月12日1時許，在臺南市○○
    區○○路000號居所房間內，以將甲基安非他命放入玻璃球內
    ，點火燒烤吸食煙霧之方式，施用第二級毒品甲基安非他命
    1次，嗣於109年3月13日10時48分許經本署觀護人採集其尿
    液送驗，結果呈安非他命、甲基安非他命陽性反應，始查悉
    上情，因認被告涉犯毒品危害防制條例第10條第2項之施用
    第二級毒品罪嫌。 
二、按起訴之程序違背規定者，應諭知不受理之判決，並得不經
    言詞辯論為之，刑事訴訟法第303條第1款、第307條定有明
    文。又此所稱之起訴程序違背規定，係指檢察官提起公訴之
    訴訟行為於程序上有違法律之規定而言。而提起公訴之訴訟
    行為是否於程序上有違法律規定，原則上固以起訴時所存在
    之事項及法律規定為判斷，惟檢察官起訴後始發生之情事變
    更事由，致法院不能為實體審理者，亦屬「起訴之程序違
    背規定」（最高法院109年度台上字第3826號判決意旨參照 
     ）。
三、按毒品危害防制條例業經總統於109年1月15日以華總一義字
    第10900004091號令修正公布第2、4、9、11、15、17至20、
    21、23、24、27、28、32-1、33-1、34、36條條文，並增訂
    第35條之1，且於同條例第36條明文規定：第18、24、33-1
    條施行日期由行政院定之外，其餘自公布後6個月即109年7
    月15日起生效施行。又修正後之毒品危害防制條例第23條第
    2 項，既僅規定「觀察、勒戒或強制戒治執行完畢釋放後，
    3 年內再犯第10條之罪者，檢察官或少年法院（地方法院少
    年法庭）應依法追訴或裁定交付審理。」則其再犯（含3犯
    以上）如距最近1次犯該罪經依第20條第1項、第2項規定令
    觀察、勒戒或強制戒治執行完畢釋放後，已逾3 年者，即應
    再令觀察、勒戒，不因其間是否另犯該罪經起訴、判刑或執
    行而受影響，俾落實此次寬厚刑事政策之變革（最高法院10
    9年度台上字第3098、3135、3758號、110年度台上字第872
    、895號判決意旨參照）。 　　 
四、經查，本件被告前曾因另案施用毒品案件，經臺灣臺南地方
    檢察署檢察官以108年度營毒偵字第71號為附命完成戒癮治
    療之緩起訴處分確定，緩起訴期間自108年6月27日起至110
    年6月26日止，嗣因無正當理由未完成戒癮治療、精神治療、心理
    輔導或其他適當之處遇措施，及於緩起訴期間內違反應遵守
    事項，情節重大，違背緩起訴處分命令應遵守或履行之事項，
    於109年6月16日經檢察官以109年度撤緩字第369號依職權撤
    銷原緩起訴處分，有上開撤銷緩起訴處分書1份在卷可參。
    故被告本件於撤銷緩起訴前之109年3月12日所犯之施用毒品
    案件，因其前案之附命緩起訴並未完成戒癮治療，故尚難認
    被告已接受等同於觀察、勒戒之戒癮治療（最高法院109年
    度台非字第76、77號判決意旨參照）。再查，被告前雖曾經
    本院以98年度毒聲字第186號裁定送勒戒處所觀察、勒戒，
    於98年9月1日因無繼續施用傾向而執行完畢釋放等情，有臺
    灣高等法院被告前案紀錄表1份附卷可稽，是被告本次犯施
    用毒品罪，距最近1次犯該罪經依第20條第1項規定令觀察、
    勒戒執行完畢釋放後，已逾3 年，自應再令觀察、勒戒。檢
    察官雖依修正前毒品危害防制條例規定聲請簡易判決處刑，
    起訴程序固未違背當時之規定，然聲請簡易判決處刑後，因
    法律修正之情事變更，已不得刑事追訴，致欠缺訴追條件，
    應認本件聲請簡易判決處刑程序違背規定，且無從補正，原
    審未及適用新法，逕為諭知被告有罪之實體判決，自有未合
    。本件檢察官執此理由，提起上訴，為有理由，自應由本院
    將原判決撤銷，改依通常程序為第一審判決，並不經言詞辯
    論，逕為公訴不受理之諭知。
五、末按法院得為簡易判決處刑者，以所科之刑係宣告緩刑、得
    易科罰金之有期徒刑及拘役或罰金為限；於檢察官聲請以簡
    易判決處刑之案件，經法院認應為不受理判決之諭知者，應
    適用通常程序審判之，刑事訴訟法第449 條第3 項、第451
    條之1 第4 項但書第3 款、第452 條分別規定甚明。而本件
    被告既經本院認應為不受理之諭知，已不符合得為簡易判決
    處刑之情形，除撤銷原審判決外，就此部分並改依第一審通
    常程序判決之，當事人如不服本判決，仍得於法定上訴期間
    內，向管轄之第二審法院提起上訴，併此敘明。
據上論斷，應依刑事訴訟法第455 條之1 第1 項、第3 項、第45
2 條、第369 條第1 項前段、第364 條、第303 條第1款、第307
 條，判決如主文。
中　　華　　民　　國　　110 　年　　1 　　月　　28　　日
                  刑事第一庭  審判長法  官  林臻嫺
                                    法  官  高俊珊
                                    法  官  陳  薇
以上正本證明與原本無異。
如不服本判決應於收受送達後20日內向本院提出上訴書狀，並應
敘述具體理由；如未敘述上訴理由者，應於上訴期間屆滿後20日
內向本院補提理由書（均須按他造當事人之人數附繕本）「切勿
逕送上級法院」。 
                                    書記官  葉東平
中　　華　　民　　國　　110 　年　　1 　　月　　29　　日